【裁判字號】    97,上易,45
【裁判日期】    970528
【裁判案由】    給付買賣價金
【裁判全文】
臺灣高等法院高雄分院民事判決          97年度上易字第45號
上  訴  人  東侯實業股份有限公司
法定代理人  丙○○
訴訟代理人  甲○○
訴訟代理人  許芳瑞律師
被上訴人    祥富漁業股份有限公司
法定代理人  乙○○
訴訟代理人  許明德律師
            鄭勝智律師
上列當事人間因請求給付買賣價金事件，對於民國96年12月31日
臺灣高雄地方法院96年度訴字第1683號第一審判決提起上訴，本
院於97年5 月21日辯論終結，茲判決如下：
    主  文
上訴駁回。
第二審訴訟費用由上訴人負擔。
    事實及理由
一、上訴人主張：被上訴人自民國94年7 月25日起至95年9 月15
    日止，陸續向上訴人購買食品及雜貨，買賣價金共計為新台
    幣（下同）1,517,415 元，上訴人並依約交付貨品完畢，惟
    被上訴人僅簽發如原判決附表（下稱附表）所示之支票3 紙
    共計86萬元清償部分價金，尚餘657,415 元迄今仍未給付，
    爰依買賣之法律關係提起本訴，請求被上訴人如數給付。原
    審判決駁回上訴人之請求，上訴人不服提起上訴，於本院聲
    明：(一)原判決廢棄。(二)被上訴人應給付上訴人657,415 元及
    自起訴狀繕本送達翌日起算之法定遲延利息。
二、被上訴人則以：兩造已買賣往來近20年，依往來慣例，上訴
    人於交貨予被上訴人時，均僅於訂貨單或青菜明細表上列載
    被上訴人訂購之貨品「品名」及「數量」，至於「單價」與
    「金額」部分，則係於交貨多月後，向被上訴人請款時始行
    填入，而因其請款時之單價與金額多與交貨時之市價有所不
    符，故兩造向均於上訴人請款時，就上訴人訂出之金額協議
    達成一定折數後，再由上訴人於被上訴人公司之付款憑單上
    簽收結清之帳款，並簽發等額之統一發票交予被上訴人公司
    收執，而本件買賣亦然。兩造已於96年5 月29日合意以86萬
    元結清系爭買賣價款，上訴人公司代理人甲○○除簽收如附
    表所示3 紙支票外，並於被上訴人公司已載明「以上帳款均
    已結款」之付款憑單及付款簽收帳頁蓋用上訴人公司章，而
    上訴人既同意被上訴人以86萬元結清系爭帳款，亦即已同意
    免除其餘買賣價款657,415 元，被上訴人之給付系爭買賣價
    金債務已歸於消滅等語。於本院聲明：上訴駁回。
三、兩造不爭執事項：
  (一)被上訴人自94年7 月25日起至95年9 月15日止，陸續向上訴
    人購買食品及雜貨，上訴人已依約交付貨品至被上訴人指定
    之「祥來發」及「祥來富」漁船上。
  (二)系爭買賣價金總額，上訴人公司向被上訴人請款1,517,415
    元，被上訴人已於96年5 月29日交付如附表所示支票3 紙共
    計86萬元為清償。
  (三)上訴人交貨予被上訴人時，訂貨單或青菜明細表上均僅列載
    被上訴人訂購之貨品「品名」及「數量」，至於「單價」與
    「金額」部分，則由上訴人公司會計事後再行填載。
四、被上訴人主張兩造已於96年5 月29日合意以如附表所示3 紙
    支票共計86萬元結清系爭買賣價款，上訴人不得再向被上訴
    人請求其餘買賣價金等語，惟為上訴人所否認，是本件之爭
    點為：上訴人是否同意被上訴人支付如附表所示3 紙共計86
    萬元之支票後，即免除被上訴人其餘買賣價金債務？經查：
  (一)證人即被上訴人公司會計王陳秀月證述：伊於被上訴人公司
    擔任出納工作已10餘年，兩造間請款、付款之流程為上訴人
    將帳單（即訂購單或明細）送至被上訴人公司，再由被上訴
    人公司依帳單金額之8 折到85折計算後開立支票予上訴人。
    本件系爭買賣之貨款亦係由伊支付，當時因為上訴人表示欲
    前往收帳，但伊老闆認為此次請款之金額超出以前多倍，並
    不合理，經伊老闆核算後認為應以上訴人請款金額打6 折方
    為合理之價款，所以伊乃於「祥來富」（貨款金額744,477
    元）及「祥來發」（貨款金額736,077 元）之付款憑單上均
    填載「以上帳款均已結清」，並告訴代表上訴人前往收款之
    甲○○上情，且詢問是否同意收受該共計86萬元之支票，及
    同意伊已先行於付款憑單上註記之「以上帳款均已結清」等
    字，經侯先生表示同意，伊始將如附表所示3 紙共計86萬元
    之支票交給侯先生，因侯先生尚須於伊公司之付款簽收單上
    簽收，伊再一次與侯先生確認是否僅同意收取86萬元，並同
    意伊於付款簽收單上填寫「以上帳款均已結清」等字，侯先
    生仍表同意，並開立86萬元之發票給伊公司，而上開「以上
    帳款均已結清」即代表被上訴人公司就「祥來富」與「祥來
    發」兩艘船隻在96年5 月29日以前應給付上訴人之貨款均已
    結清等語（原審卷86至90頁），核與被上訴人所提出之付款
    憑單、付款簽收單記載相符（見原審卷第62至64頁），而上
    訴人訴訟代理人甲○○亦自陳：伊去收款時，會計說只能給
    伊這樣，要收你就收；他們叫伊帶發票等到現場開立所領金
    額之發票等語，足認證人確實經手該等帳款之支付及作成上
    開付款憑證無誤。
  (二)按債之全部消滅者，債務人得請求返還或塗銷負債之字據，
    其僅一部消滅或負債字據上載有債權人他項權利者，債務人
    得請求將消滅事由，記入字據；而債權證書已返還者，推定
    其債之關係消滅，民法第308 條第1 項、第325 條第3 項分
    別定有明文。上訴人起訴狀附有經被上訴人員工簽收之訂貨
    單34張及明細表2 件影本，以表彰系爭買賣價金請求權之依
    據，上訴人不否認於向被上訴人請款時，其原本已交付被上
    訴人而未留存。又前揭「付款憑單」下欄部分「付款條件：
    」之下行，記載「以上帳款均已結清」等文字，其下「批示
    說明：」部分，首先記載「茲收到新台幣86萬元」，其下記
    載三張支票之明細，其旁加蓋上訴人公司之統一發票專用章
    之印文及由甲○○簽名並附記日期；「付款簽收」單，第2
    至4 欄有關被上訴人所簽發如附表所示之三張支票，「付款
    內容」欄由上往下載有「以上帳款均已結清」等文字，其右
    分別蓋有三個上訴人公司之統一發票專用章之印文及甲○○
    附記日期之簽名。此外，甲○○並未在其上為債權僅一部消
    滅或債權人保留其他權利等語之記載甚明。
  (三)參以上訴人交貨予被上訴人時，訂貨單或青菜明細表上均僅
    列載被上訴人訂購之貨品「品名」及「數量」，至於「單價
    」與「金額」部分，係由上訴人公司會計事後再行填載，此
    為兩造所不爭執，則被上訴人買受貨品之價額既係上訴人事
    後自行填載者，被上訴人對此金額有所爭議而要求協商、刪
    減，當與常理相符；且上訴人所交付之發票，均僅記載品名
    為「冷凍食品」及「什貨」，而未詳細列載系爭買賣物品之
    明細（見原審卷第65頁）。職是，上訴人明知其所收受之金
    額，明顯少於其請款之金額，仍予收受並開立發票，且未為
    保留權利之表述，則證人證稱：當時甲○○有同意以86萬元
    結清系爭帳款等語，應與事實相符，而堪採信。反之，上訴
    人雖抗辯當時並無放棄未收帳款之意，顯與上開文件之記載
    有間，並無足採。另上訴人雖提出帳款明細表2 張、支票4
    張（本院卷第26至28頁），以證明之前買賣之折數為何及主
    張本件交易商品之單價並未較之前的交易單價為高，指摘證
    人該部分之陳述不實云云，然之前之買賣與本件買賣，既屬
    不同之契約，證人該部分陳述，是否與事實相符，並不影響
    證人其餘證述之可信度，而無審酌之必要，附此敘明。
  (四)從而，依證人上開證詞及卷附經上訴人簽收之付款憑單、付
    款簽收單之記載，足見上訴人確同意被上訴人支付86萬元之
    支票後，即免除被上訴人其餘買賣價金債務。被上訴人主張
    上訴人收受該3 紙支票後，已免除其買賣尾款債務等語，自
    堪信為真實。
五、綜上所述，上訴人本於買賣契約的法律關係，請求被上訴人
    給付657,415 元及法定遲延利息，為無理由，不應准許。其
    假執行之聲請亦失所附麗，應併予駁回。原審為上訴人敗訴
    之判決，及駁回其假執行之聲請，並無不合。上訴意旨指摘
    原判決不當，求予廢棄改判，為無理由，應予駁回。
六、據上論結，本件上訴為無理由，依民事訴訟法第449 條第1
    項、第78條判決如主文。
中    華    民    國    97    年    5     月    28    日
                            民事第四庭
                                審判長法官  蔡文貴
                                法      官  謝靜雯
                                法      官  陳真真
以上正本證明與原本無異。
本件不得上訴。
中    華    民    國    97    年    5     月    29    日
                                書  記  官  林家煜


司法院資訊處製作；財團法人民間司法改革基金會備份。
